臺灣臺北地方法院民事判決　　　　　　 95年度保險字第158號
原　　　告　乙○○
　　　　　　　　　　　　5
被　　　告　新安東京海上產物保險股份有限公司
法定代理人　戊○○
訴訟代理人　丁○○
上列當事人間請求給付保險金事件，本院於民國96年3月19日言
詞辯論終結，判決如下：
    主  文
被告應給付原告新台幣貳拾參萬伍仟陸佰柒拾陸元，及自民國九
十五年十月二十日起至清償日止，按年息百分之五計算之利息。
訴訟費用新台幣伍仟陸佰貳拾元由被告負擔。
本判決得假執行。但被告如於執行標的物拍定、變賣或物之交付
前以新台幣貳拾參萬伍仟陸佰柒拾陸元為原告預供擔保，得免為
假執行。
    事實及理由
一、本件原告原起訴請求被告給付新台幣（下同）51萬7,066元
    ，及自起訴狀繕本送達被告之翌日起至清償日止，按年息5
    ％計算之利息。嗣訴訟中先變更為請求被告給付41萬1,716
    元及同上遲延利息，後又變更為請求被告給付23萬5,676元
    及同上遲延利息。核屬減縮應受判決事項之聲明，依民事訴
    訟法第255條第1項第3款規定，應予准許，合先敘明。
二、原告主張：伊於民國95年4月25日中午12時起，以車號3333-
    DY號之賓士自用小客車為被保險汽車，向被告投保丙式車體
    損失險，投保金額為101萬2,000元，保險期間至96年4月25
    日中午12時止。嗣伊於95年9月3日凌晨3時50分，駕駛上開
    被保險汽車行經台北縣汐止市○○路111之2號路段附近，因
    與訴外人甲○○駕駛之車號5705-EU號自用小客車發生擦撞
    而致車體受損，修復費用為23萬5,676元，爰依系爭保險契
    約之法律關係請求被告給付保險金等語。並聲明：（一）被
    告應給付伊23萬5,676元，及自起訴狀繕本送達被告之翌日
    起至清償日止，按年息5％計算之利息；（二）願供擔保，
    請准宣告假執行。
三、被告則以：車體損失險有甲、乙、丙式，原告所投保是丙式
    車體損失險，保費較便宜，理賠條件較嚴，依「車體損失保
    險丙式-免自負額車對車碰撞損失保險條款」第1條第1項約
    定，被保險汽車在本保險契約有效期間內，因與車輛發生碰
    撞、擦撞所致之毀損滅失，在確認事故之對方車輛後，被告
    對被保險人始負賠償之責；第3條第1項第1款約定，被保險
    汽車非直接與對造車輛碰撞、擦撞所致之毀損，被告不負賠
    償之責。是丙式車體險明文規範承保項目僅限與車輛發生擦
    撞或碰撞部位之毀損滅失，沒與車輛發生碰撞之毀損滅失即
    列為不保事項，本件原告請求理賠之系爭被保險汽車車損部
    位，並非與甲○○駕駛車號5705-EU號自用小客車直接發生
    碰撞、擦撞所致之毀損，而係撞及圍牆所致毀損，不在丙式
    車體損失險承保範圍，自不負理賠責任等語，資為抗辯。並
    聲明：（一）原告之訴及假執行之聲請均駁回；（二）如受
    不利之判決，願供擔保請准免為假執行之宣告。
四、兩造不爭執之事實：
    原告於95年4月25日中午12時起，以車號3333- DY號之賓士
    自小客車為被保險汽車，向被告投保丙式車體損失險，投保
    金額101萬2,000元，保險期間至96年4月25日中午12時止。
    嗣原告於95年9月3日凌晨3時50分，駕駛被保險汽車行經台
    北縣汐止市○○路111-2號路段附近，因逆向行駛，為閃避
    甲○○所駕駛車號5705-EU號自小客車，被保險汽車左前葉
    子板與甲○○駕駛車輛左側保險桿發生擦撞，被保險汽車右
    前車頭並進而撞上圍牆致本件車損，修復費用23萬5,676元
    等事實，為兩造所不爭執，核與證人即處理系爭車禍事故之
    員警丙○○證述情節大致相符（見本院96年1月15日言詞辯
    論筆錄），並有汽車保險單、汽車保險批單、車體損失保險
    丙式-免自負額車對車碰撞損失保險條款、車輛受損照片、
    員警工作紀錄簿、委修工作單在卷可稽，堪信為真實。
五、得心證之理由：
    本件車損是否為系爭丙式車體損失險所承保範圍？經查：
    按保險契約之解釋，應探求契約當事人之真意，不得拘泥於
    所用之文字；如有疑義時，以作有利於被保險人之解釋為原
    則，保險法第54條第2項定有明文。系爭「車體損失保險丙
    式-免自負額車對車碰撞損失保險條款」第1條第1項約定承
    保範圍：「被保險汽車在本保險契約有效期間內，因與車輛
    發生碰撞、擦撞所致之毀損滅失，在確認事故之對方車輛後
    ，本公司（即被告）對被保險人始負賠償之責。」，足見被
    保險汽車因與對方車輛發生碰撞、擦撞所致之毀損滅失，被
    告即應對被保險人負賠償責任。至於第3條第1款不保事項約
    定：「被保險汽車非直接與對造車輛碰撞、擦撞所致之毀損
    滅失。」，是從反面約定被保險汽車非因與對方車輛發生碰
    撞、擦撞所致之毀損滅失，被告即不負賠償責任，而非對前
    揭第1條第1項承保範圍為作限縮。又所謂與對方車輛發生碰
    撞、擦撞「所致」之毀損滅失，係指凡因與對方車輛發生碰
    撞、擦撞所導致之毀損滅失，而非局限於與對方車輛擦撞或
    碰撞部位所受之毀損滅失，被告辯稱系爭丙式車體險承保項
    目僅限與對方車輛發生擦撞或碰撞部位之毀損滅失云云，顯
    然不當限縮保險之範圍，與系爭丙式車體損失險約定之本旨
    有違，並不可採。本件原告駕駛系爭被保險汽車，因為閃避
    甲○○所駕駛車輛，被保險汽車左前葉子板與甲○○駕駛車
    輛左側保險桿發生擦撞後，而撞上圍牆致本件車損，既為兩
    造不爭執之事實，則揆諸一般經驗法則，系爭被保險汽車右
    前車頭之所以撞上圍牆，乃因快速行進中與甲○○所駕駛車
    輛發生擦撞後逕往前衝撞所致，兩者間有相當因果關係，此
    外被告亦未舉證系爭被保險汽車右前車頭在撞上圍牆前另有
    其他外力介入所致，即應認爭被保險汽車之車損，係因與對
    方車輛發生擦撞所致，符合系爭丙式車體險之理賠要件，被
    告依約應負理賠之責。又被告對原告修復系爭車損費用為23
    萬5,676元一節亦不爭執（見本院96年3月19日言詞辯論筆錄
    ）。從而原告依系爭保險契約請求被告給付保險金23萬5,67
    6元，為屬有理。
六、綜上所述，原告本於系爭保險契約之法律關係，請求被告給
    付保險金23萬5,676元，及自起訴狀繕本送達被告之翌日即9
    5年10月20日起至清償日止，按年息5％計算之法定遲延利息
    ，為有理由，應予准許。
七、假執行之宣告：
    按所命給付之金額未逾50萬元之判決，法院應依職權宣告假
    執行，民事訴訟法第389條第1項第5款定有明文。本件命被
    告給付之金額未逾50萬元，依上規定，爰依職權宣告假執行
    。另被告陳明願供擔保請求宣告免為假執行，核無不合，爰
    酌定相當之擔保金額宣告之。
八、本件為判決基礎之事證已明，兩造所為之其他主張、陳述並
    所提之證據，經審酌後，認均與本件之結論無礙，不再一一
    論述，併予敘明。
九、本件被告應負擔之訴訟費用額，確定為如主文第二項所示。
十、據上論結，本件原告之訴為有理由。依民事訴訟法第78條、
    第389條第1項第5款、第392條第2項，判決如主文。
中　　華　　民　　國　　96　　年　　4　　月　　4　　  日
                     民事第六庭    法　官　曾部倫
以上正本係照原本作成
如對本判決上訴，須於判決送達後20日內向本院提出上訴狀
中　　華　　民　　國　　96　　年　　4 　　月　　9 　　日
                                    書記官  謝梅琴
